【裁判字號】    99,交聲,1895
【裁判日期】    990507
【裁判案由】    聲明異議
【裁判全文】
臺灣臺中地方法院交通事件裁定      99年度交聲字第1895號
原處分機關  交通部公路總局臺中區監理所
異  議  人
即受處分人  甲○○
上列異議人即受處分人因違反道路交通管理處罰條例案件，對
於交通部公路總局臺中區監理所民國99年4 月15日所為之處分（
原處分：中監違字第裁60-GF0000000號裁決書），聲明異議，本
院裁定如下：
    主  文
原處分撤銷。
甲○○汽車駕駛人，駕駛汽車經測試檢定酒精濃度超過規定標準
，處新臺幣壹萬玖仟伍佰元罰鍰，吊扣駕駛執照拾貳個月，並施
以道路交通安全講習。
    理  由
一、按汽車駕駛人飲用酒類或其他類似物後其吐氣所含酒精濃度
    超過每公升0.25毫克或血液中酒精濃度超過百分之0.05以上
    者，不得駕車，道路交通安全規則第114 條第2 款定有明文
    。又汽車駕駛人，駕駛汽車經測試檢定有酒精濃度超過規定
    標準者，處新臺幣（下同）1 萬5,000 元以上6 萬元以下罰
    鍰，並當場移置保管其車輛及吊扣其駕駛執照1 年；因而肇
    事致人受傷者，並吊扣其駕駛執照2 年；道路交通管理處罰
    條再汽車駕駛人，有第35條第1 項規定之情形，應接受道路
    交通安全講習，道路交通管理處罰條例第35條第1 項第1款
    、第24條第1 項第2 款分別有明文。
二、原處分機關略以：異議人即受處分人甲○○（下稱異議人）
    駕駛車號4399-PM 號自用小客車，於民國99年2 月15日2 時
    35分許，在臺中市○○路與逢甲路口處，因酒後駕車肇事致
    人受傷，經測其吐氣所含酒精濃度每公升達0.32毫克，經警
    以其有「汽車駕駛人酒精濃度超過規定標準（0.25-0.44 毫
    克）」之違規，經臺中市警察局第六分局西屯派出所以中市
    警交字第GF0000000 號舉發違反道路交通管理事件通知單當
    場開單舉發，爰依道路交通管理處罰條例第35條第1 項第1
    款、第24條第1 項第2 款之規定（裁決書漏載「第24條第1
    項第2 款」，應予補充更正），裁處異議人罰鍰1 萬9,500
    元（本案罰鍰已於99年4 月15日繳納），並吊扣駕駛執照24
    個月，施以道安講習云云。
三、聲明異議意旨略以：異議人於98年2 月15日凌晨，行經逢甲
    路與西屯路二段停等紅燈時，被第三人張宏綸騎機車自後方
    追撞，第三人因而受有輕微擦傷，本件車禍係第三人並未注
    意車前狀況所致，並非因異議人肇事所致，爰此聲明異議等
    語。
四、經查：
  (一)異議人甲○○飲酒後駕駛車牌號碼4399-PM 號自小客車，於
    99年2 月15日2 時35分許，在臺中市○○路與逢甲路口處停
    等紅綠燈，適逢第三人張宏綸（下稱第三人）騎乘車牌號碼
    673-HMS 號重型機車行爭該處，自後追撞異議人所駕駛之上
    開自小客車，第三人因而受傷，經警前往現場處理並檢測異
    議人呼氣酒精濃度達每公升0.32毫克，超過規定標準之事實
    ，為其所不爭執，並有卷附臺灣台中地方法院檢察署99年度
    偵字第5051號不起訴處分書、臺中市警察局舉發違反道路交
    通管理事件通知單可稽，異議人酒精濃度超過規定標準，洵
    堪認定。
  (二)至異議人指稱第三人受傷並非因其酒駕所致一節，經本院職
    權調閱台灣台中地方法院檢察署99年度偵字第5051號偵查卷
    ，依偵查卷附現場事故相片所示，異議人駕駛之車輛，其左
    後保險桿部位撞凹破損，至第三人所騎乘之重型機車，其車
    頭撞損，全車多處狀凹擦刮損壞破裂，再依偵查卷之道路交
    通事故現場圖所示，異議人車輛係順向停止在內車道上，而
    第三人之重機車於現場遺有「煞車痕8.7 公尺」之後右倒在
    第三人車輛左後角，則應係異議人駕駛自小客車，與第三人
    駕駛重機車向前後均沿逢甲路由福興路往西屯路方向行駛，
    因第三人欲超越前方車輛後始發現異議人車輛，因第三人煞
    車不及追撞及異議人車輛，第三人因倒地受傷，復據台灣省
    臺中市區車輛行車事故鑑定委員會鑑定意見書之鑑定意見「
    張宏綸駕駛重機車超車時疏未注意車前狀況追撞及同車道
    前行車，為肇事原因。甲○○駕駛自小客車無肇事因素。
    」，則第三人受傷並非異議人操控之自小客車所致，是以，
    舉發機關及原處分機關逕認受處分人除酒精濃度超過規定標
    準外，並因而肇事致人受傷部分，尚屬無據。
五、綜上，受處分人確有駕駛車輛經測試檢定酒精濃度超過規定
    標準之違規行為，原處分機關依道路交通管理處罰條例第35
    條第1 項第1 款規定，裁處受處分人吊扣駕駛執照之處分，
    雖無不當，然受處分人並無因而肇事致人受傷，僅得依道路
    交通管理處罰條例第35條第1 項第1 款（前段）規定吊扣駕
    駛執照1年 ，原處分遽吊扣受處分人駕駛執照2 年（即24個
    月）部分，顯有違誤，自屬無可維持，應由本院將原處分撤
    銷，裁定如主文所示，以資適法。
據上論斷，應依道路交通管理處罰條例第87條第2 項，道路交通
案件處理辦法第20條前段，裁定如主文。
中    華    民    國    99    年    5    月     7     日
                  交通法庭    法  官 潘曉玫
以上正本證明與原本無異。
如不服本裁定，應於收受送達後5日內向本院提出抗告狀。（應
附繕本）
                              書記官 張齡方
中    華    民    國    99    年    5    月     7     日

司法院資訊處製作；財團法人民間司法改革基金會備份。
